臺灣桃園地方法院刑事判決
111年度簡上字第387號
上  訴  人  臺灣桃園地方檢察署檢察官 
被      告  蘇俊瑋


上列上訴人因被告違反藥事法案件，不服本院中華民國111年5月
26日所為111年度審簡字第575號第一審刑事簡易判決（起訴書案
號：110年度偵字第12958號），提起上訴，本院管轄第二審之合
議庭判決如下：
    主      文
上訴駁回。
    事實及理由
一、本案經本院合議庭審理結果，認原審簡易判決以被告蘇俊瑋
    所為，係犯藥事法第83條第1項之明知為偽藥而販賣罪，判
    處被告有期徒刑5月，經核認事用法及量刑均無不當，應予
    維持，除證據部分補充「被告於本院準備程序及審理時之自
    白」（見本院卷第55頁、第79頁）外，其餘均引用原審簡易
    判決記載之犯罪事實、證據及理由（含臺灣桃園地方檢察署
    檢察官110年度偵字第12958號起訴書，如附件）。
二、檢察官上訴意旨略以：累犯成立事實之有無，並不以僅由檢
    察官主張及證明為限，且刑事訴訟法第161條規定係要求檢
    察官就「犯罪事實」負實質舉證責任，亦即就被告有罪與否
    應指出證明方法，至於「量刑事由」部分，並未於條文中明
    定課予檢察官相同程度之舉證責任，堪認立法者對於檢察官
    就「論罪」與「科刑」上之舉證責任程度，並非等同視之。
    基此，累犯之成立與如何加重一節，向來得由法院依職權判
    斷，實務操作上並無窒礙，而縱使肯認最高法院110年度台
    上大字第5660號刑事裁定主文見解，亦難推導出一旦檢察官
    未能就被告構成累犯之事實及應加重其刑之事項，主張並具
    體指出證明之方法時，即應對被告為有利之認定。又縱認就
    被告構成累犯之事實及應加重其刑之事項，應由檢察官主張
    並具體指出證明之方法，本案檢察官既已於起訴書之犯罪事
    實及所犯法條欄內具體指出被告構成累犯之事實及應加重其
    刑之理由，復已提出被告提示簡表、刑案資料查註紀錄表、
    矯正簡表等作為證明被告構成累犯並應加重其刑之方法，而
    該等資料亦已載明被告構成累犯事實之前案徒刑執行完畢時
    間，將之與卷附臺灣高等法院被告前案紀錄表相互比對，已
    足證明被告構成累犯並應加重其刑，且已達最高法院110年
    度台上大字第5660號刑事裁定主文之要求。而被告之前案紀
    錄是否構成累犯，關係到法定刑之變動，影響法律適用有無
    違法，與單純將之作為量刑因子僅影響宣告刑之情形全然不
    同，故原審判決認為審酌「犯罪行為人之品行」即可取代「
    累犯加重其刑之適用」，容有誤會。原判決無視檢察官已有
    所主張並提出證明，逕認檢察官未盡舉證責任，顯非妥適，
    請撤銷原判決，另論以累犯並加重其刑等語。
三、本院駁回上訴之理由
（一）按被告構成累犯之事實及應加重其刑之事項，均應由檢察
      官主張並具體指出證明之方法後，經法院踐行調查、辯論
      程序，方得作為論以累犯及是否加重其刑之裁判基礎（最
      高法院110年度台上字第5660號判決意旨參照）。次按被
      告前案紀錄表、刑案資料查註紀錄表係由司法、偵查機關
      相關人員依憑原始資料所輸入之前案紀錄，並非被告前案
      徒刑執行完畢之原始證據，而屬派生證據。鑑於直接審理
      原則為嚴格證明法則之核心，法庭活動藉之可追求實體真
      實與程序正義，然若直接審理原則與證據保全或訴訟經濟
      相衝突時，基於派生證據之必要性、真實性以及被告之程
      序保障，倘當事人對於該派生證據之同一性或真實性發生
      爭執或有所懷疑時，即須提出原始證據或為其他適當之調
      查（例如勘驗、鑑定），以確保內容之同一、真實；惟當
      事人如已承認該派生證據屬實，或對之並無爭執，而法院
      復已對該派生證據依法踐行調查證據程序，即得採為判斷
      之依據（最高法院111年度台上字第3143號判決意旨參照
      ）。
（二）經查：
　 1、本件檢察官起訴書犯罪事實欄載明「蘇俊瑋前因違反藥事
      法案件，經臺灣臺南地方法院以106年度聲字第2133號裁
      定定應執行有期徒刑1年8月確定，於106年12月25日入監
      執行，於107年7月30日縮短刑期假釋出監並付保護管束，
      於107年10月3日保護管束期滿，假釋未經撤銷，所餘之刑
      以執行完畢論」等情，復於證據並所犯法條欄說明「被告
      前有如前揭犯罪事實欄所載論罪科刑及執行情形，有被告刑
      案資料查註紀錄表1份附卷可稽，其於徒刑執行完畢後，5年以
      內故意再犯本案有期徒刑以上之罪，為累犯，請依刑法第4
      7條第1項規定及司法院大法官釋字第775號解釋意旨加重
      其刑」等旨，並提出刑案資料查註紀錄表附於偵查卷為證
      。是檢察官已於起訴書記載被告構成累犯之前科事實及證
      據，並將證物一併送交法院，進而具體說明刑案資料查註
      紀錄表所載論罪科刑之公共危險前案資料與本案累犯之待
      證事實有關，以及釋明其執畢日期，並非單純空泛提出被
      告之前案紀錄而已，足見檢察官就被告構成累犯之事實，
      已為主張且具體指出證明方法。嗣被告對於起訴書所載構
      成累犯之事實，並未於原審行準備程序時有何爭執，而檢
      察官上訴後更當庭具體指出被告構成累犯之刑案，且被告
      於本院審理時對於起訴書所載構成累犯之事實亦不爭執，
      復經本院於審理中對被告前案紀錄表踐行文書證據之調查
      程序，被告亦不爭執。則本院依憑檢察官之主張及舉證，
      足認被告於受有期徒刑之執行完畢後，5年以內故意再犯
      本案有期徒刑以上之罪，為累犯，且審酌被告所犯本案與
      上開前案均為違反藥事法案件，法益種類及罪質亦屬相同
      ，是被告本案犯行有依刑法第47條第1項規定加重其刑之
      必要。
　 2、原審認檢察官未就被告構成累犯之事實及應加重其刑事項
      具體指出證明方法，雖有尚欠周延之處，以致未能援引刑
      法第47條第1項規定加重其刑，惟原審於量刑時已審酌被
      告前有多次販賣偽藥之前科紀錄，可知原審已將被告上述
      足以構成累犯之刑罰執行完畢事實，列為刑法第57條之量
      刑因子，而於決定被告刑期長短時具體予以審酌，且適度
      反映於原審簡易判決之量刑上，並非全然固守法定最低本
      刑而未予加重，此一量刑結論與本案適用累犯規定予以加
      重其刑無異。是原審簡易判決就累犯規定之適用雖有瑕疵
      ，惟與判決認定之犯罪事實及量刑結論均不生影響，基於
      無害瑕疵審查原則，即不構成撤銷原判決之理由。
（三）從而，檢察官所指原審未適用刑法第47條第1項加重其刑
      有所違誤，以致量刑失當，然既無從動搖原審所量處刑度
      之結論，其上訴為無理由，應予駁回。
據上論斷，應依刑事訴訟法第455條之1第1項、第3項、第368條
、第373條，判決如主文。
本案經檢察官吳怡蒨提起公訴，檢察官張建偉到庭執行職務。
中　　華　　民　　國　　111 　年　　11　　月　　24　　日
                  刑事第十八庭審判長法官　陳囿辰
                                    法官  羅文鴻
                                    法官　姚懿珊
以上正本證明與原本無異。
不得上訴。
　　　　　　　　　　　　　　　     書記官　張妤安
中　　華　　民　　國　　111 　年　　11　　月　　25　　日
附件：
臺灣桃園地方法院刑事簡易判決　
                                    111年度審簡字第575號
公  訴  人  臺灣桃園地方檢察署檢察官
被      告  蘇俊瑋　男（民國00年0月00日生）
                    身分證統一編號：Z000000000號
　　　　　　　　　　住彰化縣○○鄉○○街000巷00號
選任辯護人  邱奕澄律師（法扶律師）
　　　　　　吳庭毅律師（法扶律師）　　　　　　　　　　
上列被告因違反毒品危害防制條例案件，經檢察官提起公訴（11
0年度偵字第12958號），被告自白犯罪，本院認宜以簡易判決處
刑，並經合議庭裁定由受命法官獨任進行簡易判決程序後，判決
如下：
    主      文
蘇俊瑋犯藥事法第八十三條第一項之販賣偽藥罪，處有期徒刑伍
月。
未扣案之犯罪所得新臺幣玖萬伍仟參佰元沒收，於全部或一部不
能沒收或不宜執行沒收時，追徵其價額。
    事實及理由
一、本件犯罪事實及證據，除證據部分補充「被告蘇俊瑋於本院
    準備程序時之自白」外，其餘均引用檢察官起訴書所載（詳
    如附件）。
二、論罪、科刑:
（一）核被告所為，係犯藥事法第83條第1項之明知為偽藥而販
      賣罪。
（二）又被告於如起訴書附表所示之時間多次販賣偽藥之犯行，
      主觀上係基於單一之犯意，且係於密切接近之一定時間內
      反覆多次為之，侵害同一社會法益，應論以接續犯之實質
      上一罪。　
（三）依照司法院釋字第775號解釋意旨及刑事訴訟法第161條第
      1項可知，檢察官就前階段被告構成「累犯事實」負擔主
      張及舉證責任，並就後階段被告依累犯規定「加重其刑事
      項」負擔主張及說明責任；而前案紀錄表是司法機關相關
      人員依憑原始資料所輸入之前案紀錄，僅供法官了解本案
      與他案是否有同一性、單一性之關聯及被告有無在監在押
      之情形所用而已，非被告前案徒刑執行完畢之原始資料或
      影本；又簡易判決處刑，因無檢察官參與，若檢察官就被
      告構成累犯事實及應加重其刑事項，未為主張或具體指出
      證明方法，法院得視個案情節斟酌（最高法院110年度台
      上大字第5660號裁定意旨參照）。本件於準備程序時檢察
      官並未就累犯之事實及加重其刑事項提出證明方法，又因
      本件業已改行簡易判決處刑，就被告是否構成累犯及加重
      其刑事項之資料，遍查卷內僅有被告前案紀錄表，揆諸上
      開意旨，基於我國刑事審判程序採取改良式當事人進行主
      義之精神，以及刑事訴訟法第163條第2項但書目的性限縮
      以有利被告事項為限，本院自無從僅憑非屬原始資料之被
      告前案紀錄表，遽以依職權認定被告構成累犯之事實。
（四）雖本件檢察官就被告構成累犯或加重其刑事項並未主張或
      具體指出證明方法，然本院仍可就累犯資料在刑法第 57 
      條第 5 款中予以審酌及評價（最高法院110年度台上大字
      第 5660 號裁定意旨參照），故本院審酌被告竟販賣來路
      不明之偽藥予他人，可能危害他人之生命及身體健康，且
      有多次販賣偽藥之前科，所為實屬不該，惟念其犯後終能
      坦承犯行，態度尚可，並兼衡其素行、犯罪之動機、目的
      、手段等一切情狀，量處如主文所示之刑。
三、沒收：
　　被告販賣如起訴書附表所載之「蒼蠅水」共獲利合計為新臺
    幣9萬5,300元，屬本案之犯罪所得，並未扣案，為避免被告
    無端坐享犯罪所得，且經核本案情節，宣告沒收並無過苛之
    虞，是上開犯罪所得應依刑法第38條之1第1項前段、第3項
    之規定宣告沒收，於全部或一部不能沒收或不宜執行沒收時
    ，追徵其價額。
據上論斷，應依刑事訴訟法第449 條第2 項、第3 項、第450 條
第1 項、第454 條第2 項，逕以簡易判決處刑如主文。
中    華    民    國   111    年     5    月    26    日
                       刑事審查庭  法  官  李佳穎
以上正本證明與原本無異。
如不服本判決，應於判決送達後20日內向本院提出上訴狀（應附
繕本）。
                                   書記官  陳泳儐
中    華    民    國   111    年     5    月    27    日
附錄論罪科刑法條
藥事法第83條
明知為偽藥或禁藥，而販賣、供應、調劑、運送、寄藏、牙保、
轉讓或意圖販賣而陳列者，處7 年以下有期徒刑，得併科新臺幣
5 千萬元以下罰金。
犯前項之罪，因而致人於死者，處7 年以上有期徒刑，得併科新
臺幣1 億元以下罰金；致重傷者，處3 年以上12年以下有期徒刑
，得併科新臺幣7 千5 百萬元以下罰金。
因過失犯第一項之罪者，處2 年以下有期徒刑、拘役或科新臺幣
5 百萬元以下罰金。
第一項之未遂犯罰之。
附件：
臺灣桃園地方檢察署檢察官起訴書
                                    110年度偵字第12958號
　　被　　　告　蘇俊瑋　男　42歲（民國00年0月00日生）
　　　　　　　　　　　　住彰化縣○○鄉○○街000巷00號
　　　　　　　　　　　　國民身分證統一編號：Z000000000號
    選任辯護人  邱奕澄律師
上列被告因違反藥事法案件，業經偵查終結，認應提起公訴，茲
將犯罪事實及證據並所犯法條分敘如下：
　　　　犯罪事實
一、蘇俊瑋前因違反藥事法案件，經臺灣臺南地方法院以106年
    度聲字第2133號裁定定應執行有期徒刑1年8月確定，於民國
    106年12月25日入監執行，於107年7月30日縮短刑期假釋出
    監並付保護管束，於107年10月3日保護管束期滿，假釋未經
    撤銷，所餘之刑以執行完畢論。詎仍不知悔改，明知向真實
    姓名年籍不詳，綽號「阿松」（或「阿雄」）之人所購買之
    「蒼蠅水」藥水無行政院衛生福利部核准製造字號、藥品成
    分、使用方法、副作用、使用期限及製造者等標示，為未經
    核准擅自製造之偽藥，竟基於販賣偽藥之犯意，於如附表所
    示之時間，在桃園市○○區○○路00號吳漢倫（涉嫌違反藥事法
    部分，現由臺灣桃園地方法院審理中）開設之「秘密基地」
    情趣用品店或以寄送方式，以大瓶每瓶新臺幣（下同）800
    元、小瓶每盒（內含3小瓶）900元之價格，販賣如附表所示
    之種類、數量之「蒼蠅水」藥水予吳漢倫。嗣吳漢倫於109
    年9月3日下午4時許，在上開店內為警查獲，始悉上情。
二、案經桃園市政府警察局桃園分局報告偵辦。
　　　　證據並所犯法條
一、上開犯罪事實，業據被告蘇俊瑋於警詢及偵訊時坦承不諱，
    核與證人吳漢倫於警詢及偵訊時之證述相符，並有桃園市政
    府警察局桃園分局埔子派出所搜索、扣押筆錄、扣押物品目
    錄表、扣押物品收據、交通部民用航空局航空醫務中心（下
    稱航醫中心）109年9月4日航藥鑑字第0000000號毒品鑑定書
    、內政部警政署刑事警察局（下稱刑事警察局）110年1月26
    日刑鑑字第1098001999號鑑定書各1份、現場照片10張、被
    告與證人吳漢倫之手機通訊軟體LINE對話紀錄翻拍照片30張
    附卷可稽。 綜上，被告犯嫌，洵堪認定。
二、核被告所為，係犯藥事法第83條第1項之販賣偽藥罪嫌。被
    告於如附表所示之時間多次販賣偽藥之犯行，係分別基於單
    一之販賣決意，於密切接近之時間、地點，接續實行，而侵
    害同一法益，各舉動之獨立性極為薄弱，依一般社會健全觀
    念，在時間差距上，難以強行分開，在刑法評價上，以視為
    數個舉動之接續施行，合為包括之一行為予以評價，較為合
    理，請依接續犯論以包括之一罪。又被告前有如前揭犯罪事
    實欄所載論罪科刑及執行情形，有被告刑案資料查註紀錄表1份附
    卷可稽，其於徒刑執行完畢後，5年以內故意再犯本案有期徒
    刑以上之罪，為累犯，請依刑法第47條第1項規定及司法院大
    法官釋字第775號解釋意旨加重其刑。
三、而被告就本案犯行之犯罪所得為9萬5,300元，未經扣案，請
    依刑法第38條之1第1項前段規定宣告沒收，如全部或一部不
    能沒收或不宜執行沒收時，請依刑法第38條之1第3項規定追
    徵其價額。
四、至報告意旨認被告涉犯販賣第二級毒品罪嫌，經查，吳漢倫
    向被告購得之「蒼蠅水」藥水經送驗，雖檢出第二級毒品甲
    基安非他命，有前揭航醫中心、刑事警察局鑑定書各1份在
    卷可憑，然該「蒼蠅水」藥水為白色透明液體，與一般甲基
    安非他命為粉狀或結晶狀之型態不同，又被告並無任何毒品
    相關前科，被告經採驗尿液送驗結果，亦呈安非他命類、MD
    MA類、愷他命類陰性反應，有被告刑案資料查註紀錄表、桃
    園市政府警察局桃園分局真實姓名與尿液、毒品編號對照表
    、台灣檢驗科技股份有限公司110年3月22日濫用藥物檢驗報
    告（檢體編號：D0000000號）各1份在卷可參，自難遽認被
    告主觀上知悉「蒼蠅水」藥水含有第二級毒品甲基安非他命
    成分而涉有販賣第二級毒品犯行，然此部分倘成立犯罪，因
    與前揭提起公訴部分為具有一罪關係，應為起訴效力所及，
    爰不另為不起訴之處分，併此敘明。
五、依刑事訴訟法第251條第1項提起公訴。
　  此　致
臺灣桃園地方法院
中　　華　　民　　國　 111　　年　　1 　　月　  21　　日
                              檢察官  吳怡蒨
本件正本證明與原本無異
中　　華　　民　　國　 111  　年　　2 　　月　　10 　 日
                              書記官  王沛元
所犯法條：
藥事法第83條第1項
明知為偽藥或禁藥，而販賣、供應、調劑、運送、寄藏、牙保、
轉讓或意圖販賣而陳列者，處 7 年以下有期徒刑，得併科新臺
幣 5 千萬元以下罰金。
附表
編號 時間 種類、數量 金額 （新臺幣） 交付方式  1 109年1月17日 大瓶12瓶 小瓶10盒 1萬8,600元 被告於109年1月20日下午，送至證人吳漢倫上開店內  2 109年2月6日 大瓶6瓶 小瓶5盒 9,300元 被告於109年2月9日晚間，送至證人吳漢倫上開店內  3 109年2月27日 大瓶12瓶 小瓶4盒 1萬3,200元 被告於109年2月27日，寄送予證人吳漢倫  4 109年5月1日 大瓶12瓶 小瓶8盒 1萬6,800元 被告寄送予證人吳漢倫  5 109年5月20日 大瓶12瓶 小瓶10盒 1萬8,600元 不詳  6 109年8月11日 小瓶6盒 5,400元 被告於109年8月12日，送至證人吳漢倫上開店內  7 109年8月26日 大瓶10瓶 小瓶6盒 1萬3,400元 不詳 販賣金額合計9萬5,300元